台灣台中地方法院刑事判決　　　　　　　　　　　　　九十年度訴字第一九六三號
　　公　訴　人　台灣台中地方法院檢察署檢察官
　　被　　　告　丙○○
　　指定辯護人　本院公設辯護人　乙○○
右列被告因違反毒品危害防制條例案件，經檢察官提起公訴（九十年度偵字第一二六
五四號），本院判決如左：
    主  文
本件公訴不受理。
    理  由
一、公訴意旨略以：被告丙○○曾於民國八十一年間因違反藥事法、麻醉藥品管理條
    例（施用安非他命）及肅清煙毒條例（販賣海洛因）等案件，經法院合併判處有
    期徒刑十三年，現在假釋期間，猶不知悔改，復意圖販賣營利，於民國八十九年
    十一月初某日，在甲○縣鳳山地區，向一綽號「阿順」之姓名年籍不詳之男子，
    以新台幣（下同）三十萬元之價格，販入第一級毒品海洛因二兩（十七萬五千元
    ，二兩約七十四‧九九公克），及第二級毒品安非他命八兩（十二萬五千元，八
    兩約二九九‧九六公克），隨即將海洛因及安非他命以壓縮機打碎後，以磅秤秤
    重，再以分裝袋分裝為數小包以便利出售，另有部分則供己施用（所涉施用毒品
    部分，另案偵辦中）。嗣於八十九年十一月二十日十四時許，在台中縣大雅鄉○
    ○路三一０之三號前，為警查獲丙○○，並於其身上扣有海洛因毛重一‧九公克
    十包，毛重十八‧八公克二包（共計海洛因毛重五十六‧六公克），復於同日十
    四時四十分許，在台中縣大雅鄉○○路三一０之三號六樓，為警查獲海洛因毛重
    一‧九公克二包，毛重三‧七公克一包，毛重０‧七公克一包（合計海洛因毛重
    八‧二公克），另安非他命毛重十八‧八公克四小包、毛重三十七‧二公克三包
    、毛重十八‧二公克一包及十八‧四公克一包（合計安非他命毛重二百廿三‧四
    公克）、磅砰、壓縮器各一個、分裝袋一大包。因認被告涉犯毒品危害防制條例
    第五條第一、二項之意圖販賣而持有第一級毒品及意圖販賣而持有第二級毒品罪
    嫌云云。
二、公訴意旨認被告涉犯上開罪嫌，無非以被告先後被查獲持有上開第一、二級毒品
    ，且第一級毒品海洛因數量高達六十四‧八公克，而第二級毒品安非他命高達二
    二三‧四公克，數量甚多而難認僅單純供被告自己施用，及扣案第一級毒品海洛
    因係分裝成一‧九公克共十二包，毛重三‧七公克一包，毛重０‧七公克一包，
    而第二級毒品安非他命亦被分裝成毛重十八‧八公克的有四小包、毛重三十七‧
    二公克的有三包、毛重十八‧二公克及十八‧四公克各一包，若被告為方便施用
    可於出門時將海洛因摻於香煙後再攜出，其將海洛因為上述分裝不合常理，及被
    告曾因販賣海洛因被查獲並被判重刑確定，其當知販賣毒品之嚴重性而不致於一
    次購入數量如此龐大之毒品以免被誤會，另被告為警查獲時經採尿送驗結果只呈
    嗎啡陽性反應，被告施用安非他命之數量應不多，復有為販賣毒品常見用於分裝
    毒品之磅秤一個、壓縮器一台及分裝袋一大包等物扣案可佐，足見被告持有上開
    毒品應有販賣第一、二級毒品海洛因及安非他命之意圖等情為其主要論據。訊據
    被告丙○○堅決否認有何意圖販賣而持有上開第一、二級毒品海洛因、安非他命
    之行為，並辯稱：扣案之毒品海洛因、安非他命係一綽號「阿順」之不詳姓名年
    籍之人表示缺錢，其認為便宜而一次以三十萬元買入，買入後為便於隨身攜帶供
    己施用，才以壓縮器另外打碎分裝，查獲當時身上攜帶者係為帶回雲林家中施用
    ，其餘則放置在台中縣大雅鄉所承租居處，以免施用時尚須帶來帶去，平日即施
    用毒品海洛因及安非他命，查獲當時所採集尿液檢驗結果呈甲基安非他命陰性反
    應，應是查獲前恰巧尚未施用，並無以各該毒品供販賣之意圖等語。
三、按犯罪事實應依證據認定之，無證據不得推定其犯罪事實；又不能證明被告犯罪
    或其行為不罰者，應諭知無罪之判決，刑事訴訟法第一百五十四條第三百零一
    條第一項分別定有明文。又認定犯罪事實所憑之證據，無論其為直接或間接證據
    ，在訴訟上之證明均須於通常一般之人均不致有所懷疑而得確信其為真實之程度
    ，始得據為有罪之認定，倘其證明尚未達到此一程度而有合理之懷疑存在，以致
    無從形成對被告不利之確信時，依據罪疑利益歸於被告之法則，即應儘先為有利
    被告之判斷，不得徒憑主觀上之臆測遽行排除有利於被告之可能，最高法院七十
    六年臺上字第四九八六號著有判例足參。又犯毒品危害防制條例第十條之罪者，
    檢察官應先將被告送勒戒處所觀察、勒戒，其期間不得逾一月；經觀察、勒戒後
    無繼續施用毒品傾向者，應由檢察官為不起訴之處分，有繼續施用毒品之傾向者
    ，由檢察官聲請法院裁定令入戒治處所施以強制戒治，其期間為一年；且依毒品
    危害防制條例第二十條第二項強制戒治期滿或交付保護管束期滿，應由檢察官為
    不起訴之處分，毒品危害防制條例第二十條第一、二項，第二十三條第一項分別
    定有明文。再起訴之程序違背規定者，應諭知不受理之判決，刑事訴訟法第三百
    零三條第一款定有明文。
四，經查：
（一）本件扣案第一級毒品海洛因共十六包，合計淨重五九‧五六（包裝重五‧六三
      公克），純度三一‧四三％，純質淨重十八‧七二公克，另扣案第二級毒品甲
      基安非他命共九小包，毛重共計二一九‧五八公克、淨重二一二‧三四公克，
      除其中０‧一六公克經取樣鑑驗而不存在外，尚餘淨重二一二‧一八公克，測
      得平均純度為百分之九十五‧五，有法務部調查局鑑定通知書、內政部警政署
      刑事警察局鑑驗通知書各一份附卷可稽；且於八十九年十一月二十日十四時許
      ，在台中縣大雅鄉○○路三一０之三號前查獲被告當時，自其身上扣有第一級
      毒品海洛因毛重各一‧九公克者十小包，另二包毛重則為十八‧八公克，再由
      被告陪同前往被告位於台中縣大雅鄉○○路三一０之三號六樓住處另扣得第一
      級毒品海洛因一‧九公克者二小包、三‧七公克者一包，０‧七公克者一包，
      及於該處陽台塑膠管內扣得第二級毒品安非他命毛重十八‧八公克者四包、十
      八‧二公克者一包、十八‧四公克者一包、三十七‧二公克者三包等情，雖為
      被告所是認，然此僅足以說明被告確有持有上開第一、二級毒品海洛因及安非
      他命之事實，而本案之重點應在於被告持有上開扣案毒品後，是否有起意販賣
      之意圖，亦即本罪之成立，以有積極證據證明被告持有該毒品後有販賣上開海
      洛因及安非他命之意圖為要件。
（二）本院以下列理由認並無積極證據證明被告持有毒品係基於有販賣之意圖，詳如
      下述：
  １、被告自八十一年間起即曾因施用麻醉藥品安非他命及煙毒海洛因，分別經台灣
      雲林地方法院、台灣嘉義地方法院於八十一年十二月三十日、八十二年十二月
      一日各判處罪刑在案；另本案經查獲被告後，被告於警訊時迄偵查中均一致坦
      承自八十九年九月間起迄八十九年十一月十八日為警查獲前二日有施用第二級
      毒品安非他命，及自八十九年十月間起至八十九年十一月二十日為警查獲當日
      中午亦有施用第一級毒品海洛因之行為，各該扣案毒品即為供己施用毒品之用
      ，且其為警查獲時所採集尿液送驗結果，亦呈嗎啡陽性反應，公訴人並據其自
      白及扣案之上開毒品，聲請將被告送觀察勒戒，而由本院以八十九年度毒聲字
      第六八六八號裁定認被告有施用第一、二級毒品之行為，裁定將其送台灣台中
      看守所附設勒戒處所觀察勒戒後，再經認其有繼續施用毒品傾向，經檢察官聲
      請由本院於八十九年十二月十五日以八十九年度毒聲字第七三五八號裁定令入
      戒治處所施以強制戒治一年等情，有台灣台中地方法院檢察署刑案資料查註紀
      錄表、台灣高等法院被告全國前案紀錄表各二份在卷可考，足徵被告自八十一
      年間至八十九年間確有長期施用第一、二級毒品海洛因、安非他命之行為甚明
      ，衡以被告長期施用第一、二級毒品之成癮之深，為避免多次向他人購買毒品
      之風險，甚或為降低購買價格，其供陳一次購入較多數量毒品供己長期施用，
      即非無據。
  ２、其次，一般大量購買毒品海洛因或安非他命，依常理必可獲得較便宜之價格，
      且各該毒品之保存情形，以台灣氣候溫熱潮濕雖易導致海洛因降解，然其降解
      物單乙基嗎啡與嗎啡仍具有藥效及成癮性，嗎啡則具有相當良好安定性，故不
      宜僅以海洛因之保存期限衡量其效用，至於安非他命若呈鹼基形態，於室溫會
      緩慢揮發，呈鹽類形態則具有相當高安定度，然各樣品之保存期限仍需視樣品
      之純度、雜質種類與水分含量暨包裝形式及貯存狀況而定，有行政院衛生署管
      制藥品管理局九十一年二月一日管檢字第一─二五七九號函文一份在卷可參，
      足見各該毒品買入後縱使經相當期限，仍有堪供施用之效能，被告所辯大量購
      入為供自己施用，亦非無可能；況且，被告自承其每日可施用半錢（約一‧八
      七五公克）海洛因，甲基安非他命則每日可施用三、四次，參諸前述行政院衛
      生署管制藥品管理局函文所提供一般人每次最低施用劑量之資料，依文獻
      Clarke's Isolation and Identification of Drugs第二版記述，一般人之海
      洛因與安非他命最低致死劑量皆為０‧二公克，甲基安非他命最低致死劑量為
      一公克，若單次使用超過該等劑量即有致命之可能性，長期施用成癮者對該等
      藥物產生耐藥性，其程度因個人體質、使用頻率與接觸時間長短而異，可使最
      低致死劑量增加數倍甚至十倍以上，且人體每日可耐受之最大劑量，受當日使
      用次數、每次使用劑量、使用密集度及個人耐藥性等因素影響，依個案而異，
      密集使用可能因代謝不及造成體內囤積而使耐受量下降，單次大量使用則易因
      過量而中毒之情形，以一般人之每次施用毒品海洛因或甲基安非他命最低致死
      劑量與扣案各該毒品數量估算，各該毒品數量可供施用時間均在一年以內，衡
      以前述被告施用毒品成癮之體質，各該毒品堪供其施用時間必更短，自亦難徒
      憑各該扣案毒品之數量即足推認被告持有各該毒品必非供己施用，而係另以販
      賣之意圖。
  ３、再以，自被告住處查扣之分裝袋一大包中所包含數量約僅六十一只，且此種小
      分裝夾鍊袋一般均無法零買，被告一次購入此數量並無何違情之處；至於被告
      尚持有磅秤、壓縮器一事，有各該物品扣案可佐，然被告為求低價購得安非他
      命供己施用而一次大量購買後，為分裝供己施用而備有壓縮器，並防他人偷斤
      減兩而自備磅秤等物，亦尚屬事理之常，亦不足據以認被告持有後另有販賣意
      圖。
  ４、本案扣案物分別係在被告身上或住處扣得，查獲當時被告即供稱持有上開毒品
      係為供自己施用，而被告雖陳稱施用毒品海洛因方式為捲入香煙中施用，於查
      獲時則未扣得任何香煙，然香煙之取得容易，亦難謂被告應將毒品海洛因先行
      捲入香煙而隨身攜帶，方符供自己施用之常情；另被告為警查獲時所採集尿液
      經送驗結果，雖未呈甲基安非他命陽性反應，但被告在八十九年十一月二十日
      初訊尚無從得知此尿液送驗結果前，即供稱最後一次施用毒品安非他命之時間
      為八十九年十一月十八日，迄查獲採尿時既已隔相當時間始未驗得曾施用之反
      應，且被告偵查初訊時即供稱施用毒品安非他命之地點為台中縣大雅鄉○○道
      及雲林縣口湖鄉住處，在其位於台中縣大雅鄉之租住處謂扣得毒品安非他命之
      施用器具亦屬合情；況參諸被告前有施用安非他命之前科紀錄，該次查獲後亦
      經公訴人認被告有施用第一、二級毒品海洛因及安非他命之行為而聲請本院裁
      定准許送觀察勒戒，已見前述，實難僅以上開情形即指已足推認而排除被告持
      有各該毒品係為供己施用之可能性，甚至在查無任何被告所意供販賣對象之情
      形下，進而認其持有各該毒品有用以販賣之意圖。
五、綜上所述，公訴人所舉上開證據，其證明力尚未到達至通常一般之人均不致有所
    懷疑而得確信其為真實之程度，就被告是否有販賣意圖尚有相當且合理之懷疑存
    在，在別無其他積極證據足資佐證之情形下，尚難單憑被告持有上開數量之毒品
    ，即足推認被告確係意圖營利而購入（如為此種情形，即屬販賣毒品罪），或在
    購入之後，另萌販賣營利之意圖，而予以持有；進而，被告持有前揭第一、二級
    毒品海洛因及安非他命既係為供己施用，迭經其於偵審中為供述，如前述，公訴
    人亦以其持有扣案各該毒品及所採集尿液送驗結果呈嗎啡陽性反應等事實，足堪
    佐證其此施用毒品自白之真實性而依毒品危害防制條例第二十條第一、二項規定
    聲請後，經本院裁定將被告送觀察勒戒、強制戒治在案，有台灣台中地方法院檢
    察署刑案資料查註紀錄表、台灣高等法院被告全國前案紀錄表各二份可按，被告
    持有行為為低度行為，應分別為此施用各該毒品之高度行為所吸收，為單純一罪
    關係，本案被告持有第一、二級毒品海洛因、安非他命已包含於其同時有施用各
    該毒品之行為，自應依各該施用毒品之行為予以論處，然被告此各施用第一、二
    級毒品之行為依毒品危害防制條例第二十三條第一項規定，於被告經送觀察勒戒
    、強制戒治期滿後應為不起訴處分，尚不得據以起訴論罪，公訴人此起訴即屬違
    背上開法律規定，揆諸首揭規定意旨及說明，本案自應諭知不受理之判決。
六、另被告與本案相同之施用第一、二級毒品海洛因、安非他命之行為，如前述經送
    觀察勒戒、強制戒治後，係在本案於九十年八月十三日起訴後之九十年十二月二
    十日始由台灣台中地方法院檢察署檢察官以九十年度戒毒偵字第六三八號為不起
    訴處分確定在案，有台灣台中地方法院檢察署刑案資料查註紀錄表一份在卷供佐
    ，尚非屬刑事訴訟法第三百零三條第四款所規定曾為不起訴處分後，違背刑事訴
    訟法第二百六十條規定再行起訴之情形（參照最高法院四十九年台非字第四七號
    判例意旨），附予敘明。
七、據上論斷，應依刑事訴訟法第三百零三條第一款，判決如主文。
中      華      民      國    九十一    年      三      月    二十六    日
                           臺灣臺中地方法院刑事第一庭
                                 法  官  林  麗  真
右正本證明與原本無異。
如不服本判決，應於送達後十日內向本院提出上訴狀（須附繕本），上訴於台灣高等
法院台中分院。
                                 書記官
中      華      民      國    九十一    年      三      月    二十六    日
